【裁判字號】    97,訴,5487
【裁判日期】    980204
【裁判案由】    毒品危害防制條例
【裁判全文】
臺灣板橋地方法院刑事判決              97年度訴字第5487號
公  訴  人  臺灣板橋地方法院檢察署檢察官
被      告  甲○○
上列被告因違反毒品危害防制條例案件，經檢察官提起公訴（97
年度毒偵字第8969號），因被告於本院準備程序中為有罪之陳述
，經本院合議庭裁定以簡式審判程序審理，判決如下：
    主  文
甲○○施用第一級毒品，處有期徒刑捌月，扣案之第一級毒品海
洛因壹包（毛重零點貳陸公克、淨重零點壹參公克）沒收銷燬之
，分裝貳支沒收；又施用第二級毒品，處有期徒刑肆月，扣案
之第二級毒品甲基安非他命壹包（毛重零點參陸公克、淨重零點
壹陸公克）沒收銷燬之，吸食器壹個、分裝貳支，均沒收。應
執行有期徒刑拾月，扣案之第一級毒品海洛因壹包（毛重零點貳
陸公克、淨重零點壹參公克）、第二級毒品甲基安非他命壹包（
毛重零點參陸公克、淨重零點壹陸公克），均沒收銷燬之，吸食
器壹個、分裝貳支，均沒收。
    事  實
一、甲○○前於民國94年間因施用毒品，經本院以94年度毒聲字
    第953 號裁定施以觀察、勒戒，認有繼續施用毒品之傾向，
    再經本院以94年度毒聲字第1297號裁定令入戒治處所施以強
    制戒治，於95年4 月24日戒治期滿出監，並由臺灣板橋地方
    法院檢察署檢察官於95年5 月15日以95年度戒毒偵字第198
    號為不起訴之處分確定。詎仍於強制戒治執行完畢釋放後五
    年內，(一)基於施用第一級毒品海洛因之犯意，於97年11月3
    為警採尿向前回溯26小時內某時（扣除為警拘捕至驗尿時止
    之人身自由受公權力拘束之無從施用毒品時間），在臺北縣
    板橋市○○路216 巷4 弄8 號3 樓住處，以將海洛因摻入香
    菸吸其煙霧之方式，施用海洛因一次。(二)又基於施用第二級
    毒品甲基安非他命之犯意，於97年11月2 日晚上11時許，在
    上址住處，以將甲基安非他命置入吸食器點火燒烤吸其煙霧
    之方式，施用甲基安非他命一次。嗣於97年11月3 日日0 時
    30 分 許，在臺北縣板橋市○○路48巷36號前為警查獲，並
    扣得第一級毒品海洛因1 包（毛重0.26公克、淨重0.13公克
    ）、第二級毒品甲基安非他命1 包（毛重0.36公克、淨重0.
    16公克），吸食器1 個、分裝2 支。
二、案經臺北縣政府警察局板橋分局報告臺灣板橋地方法院檢察
    署檢察官偵查起訴。
    理  由
一、訊據被告甲○○坦承前開犯罪事實，而被告於97年11月3 日
    為警所採尿液送臺灣檢驗科技股份有限公司檢驗結果，發現
    確有鴉片類、安非他命之陽性反應，此有臺北縣政府警察局
    板橋分局偵辦毒品危害防制條例案被移送人姓名及代碼對照
    表、臺灣檢驗科技股份有限公司97年11月19日出具之濫用藥
    物檢驗報告各1 紙附卷可稽，次查，該檢驗中心係先以酵素
    免疫分析法（ＥＩＡ）篩驗，其尿液中海洛因代謝物嗎啡、
    安非他命濃度超出檢測範圍，再以氣相層析質普儀分析法（
    ＧＣ／ＭＳ）確認；其檢驗方法係以「氣相層析儀」先將物
    質氣化後，再經分析管分離，由於各種物質之沸點及對管柱
    之吸附力不同，在經過檢測器（Detector）測定後，表現出
    不同之滯留時間（Retension time），以滯留時間來判斷係
    何種物質；再利用「質普儀」為檢測器，將物質撞擊成碎片
    ，記錄其質譜圖。因每個化合物之鍵結能力不同，故不同之
    物質會有其特定之質譜圖，因此在物質之判斷上有如指紋之
    鑑定，在理論上，扣除人為因素，其精確度已接近百分之百
    。此外有被告所有供施用之毒品海洛因1 包（毛重0.26公克
    ）、第二級毒品甲基安非他命1 包（毛重0.36公克），及其
    所有施用毒品所用之吸食器1 個、分裝2 支等扣案可資佐
    證。又本件被告雖無法明確記憶施用毒品海洛因之時間，惟
    海洛因經注射或吸入人體後，約80% 於24小時內自尿中排出
    ，一般而言，尿液中能否驗出嗎啡陽性反應與其投與量、投
    與途徑、採尿時間、個人體質及檢測方法之靈敏度有關，依
    國外文獻報導注射6 毫克之海洛因鹽酸鹽，其代謝物嗎啡之
    平均可檢出時限約為26小時，業經行政院衛生署藥物食品檢
    驗局於81年9 月8 日以藥檢壹字第8114885 號函述綦詳，被
    告之尿液檢體送驗結果既有海洛因代謝物嗎啡陽性反應，且
    該結果係以氣相層析質譜儀法進行確認，已足排除偽陽性反
    應之可能，顯見被告在經警採集尿液檢體前之26小時內某時
    點（扣除為警拘捕至驗尿時止之人身自由受公權力拘束之無
    從施用毒品時間）曾有施用第一級毒品海洛因之行為，第查
    ，被告有如事實欄之前案紀錄，有臺灣高等法院被告全國前
    案紀錄表在卷可稽，其於強制戒治執行完畢釋放後，5 年內
    再犯施用第1 、2 級毒品之罪，與毒品危害防制條例第23條
    第2 項之規定相符，殆無疑問。從而，本案事證已臻明確，
    被告犯行洵堪認定，自應依法論科。
二、按海洛因及甲基安非他命分屬第1 級及第2 級毒品，毒品危
    害防制條例第2 條第2 項第1 款及第2 款定有明文。核被告
    所為，係犯毒品危害防制條例第10條第1 項之施用第1 級毒
    品罪及同條第2 項之施用第2 級毒品罪；其持有海洛因及甲
    基安非他命之低度行為，分別為施用之高度行為所吸收，均
    不另論罪；其所犯上開二罪，犯意各別，行為互異，應分論
    併罰。爰審酌被告已有因施用毒品獲不起訴處分之寬典，猶
    因施用海洛因、甲基安非他命再犯本罪，顯未衷心悛悔，漠
    視法令之禁制，恣意濫用藥品，甚為可訾，兼衡其施用甲基
    安非他命、海洛因所生危害實以自戕健康為主，於他人尚無
    明顯重大危害及其犯後終能供認無隱，態度良好等一切情狀
    ，分別量處如主文所示之刑，並定其應執行之刑，以示懲戒
    。
三、扣案第1 級毒品海洛因1 包（毛量0.26公克、淨重0.13公克
    ）及第2 級毒品甲基安非他命1 包（毛重0.36公克、淨重0.
    16公克），係第1 、2 級毒品，因該等分裝袋內之海洛因與
    包裹前開毒品之分裝袋2 只，二者在物理上俱難以析離，應
    依毒品危害防制條例第18條第1 項前段規定宣告沒收銷燬之
    。另扣案之吸食器1 個、分裝2 支，為被告所有供施用毒
    品所用之物，業據被告供述在卷，爰依法宣告沒收。
據上論斷，應依刑事訴訟法第273 條之1 第1 項、第299 條第1
項前段，毒品危害防制條例第10條第1 項、第2 項、第18條第1
項前段，刑法第11條前段、第51條第5 款、第38條第1 項第2 款
，判決如主文。
本案經檢察官陳姿雯到庭執行職務。
中    華    民    國    98    年    2     月    4     日
                  刑事第二庭    法  官  吳幸娥
以上正本證明與原本無異
上列正本證明與原本無異。
如不服本判決，應於判決送達後10日內敘明上訴理由，向本院提
出上訴狀 (應附繕本) ，上訴於臺灣高等法院。其未敘述上訴理
由者，應於上訴期間屆滿後20日內向本院補提理由書，「切勿逕
送上級法院」。
                                書記官  蕭佩宜
中    華    民    國    98    年    2     月    4    日
附錄本案論罪科刑法條全文：
毒品危害防制條例第10條
施用第一級毒品者，處六月以上五年以下有期徒刑。
施用第二級毒品者，處三年以下有期徒刑。


司法院資訊處製作；財團法人民間司法改革基金會備份。
